【裁判字號】    98,簡上,1055
【裁判日期】    990309
【裁判案由】    詐欺
【裁判全文】
臺灣桃園地方法院刑事判決            98年度簡上字第1055號
公  訴  人  臺灣桃園地方法院檢察署檢察官
上  訴  人
即  被  告  丙○○
上列上訴人因詐欺案件，不服本院刑事庭98年度桃簡字第1235號
民國98年9 月30日第一審刑事簡易判決（聲請簡易判決處刑案號
：98年度偵字第4666號、第4828號，及移送併辦案號：98年度偵
字第8162號、第10995 號），提起上訴，本院管轄之第二審合議
庭判決如下：
    主  文
上訴駁回。
    事  實
一、丙○○可預見某真實姓名不詳之成年人組成之詐欺犯罪集團
    ，其不自行申辦金融帳戶，而要求提供銀行帳戶之存摺、提
    款卡及密碼，係用以作為向不特定人詐欺取得財物等不法犯
    罪行為之工具，竟基於縱使該人將其帳戶用以從事詐欺取財
    之犯罪行為，亦不違反其本意之幫助犯意，於民國97年12月
    4 日（起訴書誤載為97年8 月4 日前某日），在臺灣地區某
    不詳地點，將其所有之中國信託商業銀行桃園分行帳號0000
    00000000號帳戶及上海商業儲蓄銀行延平簡易分行帳號0000
    0000000000號（併辦意旨書誤載為00000000000000號）帳戶
    之存摺、提款卡及密碼交付予某真實姓名不詳之成年人，任
    由其作為詐欺取財之工具。嗣該不詳姓名之成年人所屬詐欺
    犯罪集團成員，乃意圖為自己不法之所有，基於詐欺取財之
    犯意聯絡，先後於附表所示之時間，以附表所示之方法詐騙
    被害人乙○○、丁○○、戊○○、甲○○、己○○，致上開
    被害人不疑有他，分別依指示將款項匯入如附表所示丙○○
    之上開帳戶內，且各該款項隨即由詐欺犯罪集團成員以提款
    卡跨行提領一空。嗣經被害人乙○○、丁○○、戊○○、甲○○、己○○發覺受騙後，報警處理，經警循線查悉上情。
二、案經桃園縣政府警察局楊梅分局、桃園分局報告臺灣桃園地
    方法院檢察官偵查後聲請以簡易判決處刑，及桃園縣政府警
    察局中壢分局報告臺灣桃園地方法院檢察官偵查後移請併辦
    。
    理  由
壹、證據能力部分：
    按被告以外之人於審判外之陳述，雖不符刑事訴訟法第 159
    條之1 至第159 條之4 之規定，而經當事人於審判程序同意
    作為證據，法院審酌該言詞陳述或書面陳述作成時之情況，
    認為適當者，亦得為證據。當事人、代理人或辯護人於法院
    調查證據時，知有刑事訴訟法第159 條第1 項不得為證據之
    情形，而未於言詞辯論終結前聲明異議者，視為有前項之同
    意，刑事訴訟法第159 條之5 定有明文。查本判決所引用以
    下審判外作成之相關供述證據，公訴人、被告於本院準備程
    序、審判期日均表示無意見而不予爭執，亦未於言詞辯論終
    結前聲明異議，本院審酌上開證據資料製作時之情況，尚無
    違法取得及證明力明顯過低之瑕疵，認以之作為證據應屬適
    當，而其餘所依憑判斷之非供述證據，本院亦查無有何違反
    法定程序取得之情形，且上開各該證據均經本院於審判期日
    依法進行證據之調查、辯論，被告於訴訟上之防禦權，已受
    保障，故上開證據資料均有證據能力。
貳、實體部分：
一、訊據被告丙○○就中國信託商業銀行桃園分行帳號00000000
    0000號帳戶及上海商業儲蓄銀行延平簡易分行帳號00000000
    000000號帳戶均為其申辦使用等情固坦認屬實，惟矢口否認
    有何幫助詐欺之犯行，辯稱：上開中國信託商業銀行桃園分
    行帳戶及上海商業儲蓄銀行延平簡易分行帳戶之存摺、提款
    卡業已遺失，伊發現遺失後即已主動報警處理，並未將上開
    帳戶交予他人使用云云。惟查：
(一)、被害人乙○○、丁○○、戊○○、甲○○、己○○就其等上
    揭被詐欺之情節，業於警詢分別指述明確（見98年度偵字第
    4666號卷第43至44頁，98年度偵字第4828號卷第27至28頁、
    第35至36頁，98年度偵字第8162號卷第8 至9 頁，98年度偵
    字第10995 號卷第14至15頁），並有被害人乙○○、丁○○
    、戊○○、甲○○、己○○提出之轉帳交易明細單、中國信
    託商業銀行桃園分行帳號000000000000號帳戶之開戶基本資
    料及歷史交易查詢報表，以及上海商業儲蓄銀行延平簡易分
    行帳號00000000000000號帳戶之開戶基本資料、歷史交易明
    細表各1 份在卷可稽（見98年度偵字第4666號卷46頁，98年
    度偵字第4828號卷第6 至26頁、第33頁、第44頁，98年度偵
    字第8162號卷第16頁、第20至24頁，98年度偵字第10995 號
    卷第33頁、第16頁至第23頁，98年度偵字第4828號卷第11頁
    至第19頁）。是被害人乙○○、丁○○、戊○○、甲○○、
    己○○因詐欺集團成員施用詐術，陷於錯誤而分別將款項匯
    入至被告之上開中國信託商業銀行桃園分行帳戶及上海商業
    儲蓄銀行延平簡易分行帳戶內，且各該筆款項隨即遭人提領
    一空，被告上開中國信託商業銀行桃園分行帳戶及上海商業
    儲蓄銀行延平簡易分行帳戶確已作為犯罪集團成員向被害人
    詐欺取財提領贓款所用之工具，洵堪認定。
(二)、被告雖辯稱：上開中國信託商業銀行桃園分行及上海商業儲
    蓄銀行延平簡易分行帳戶之存摺、提款卡均已遺失，伊發現
    遺失後即已報警處理，並未將上開帳戶交予他人使用云云，
    惟查：
(1)、觀諸其歷次之供述，於警詢原供稱：上海商業儲蓄銀行延平
    簡易分行帳號00000000000000號帳戶的存摺、提款卡已經遺
    失，但不知在何時、何地遺失，之前在郵局提款發現帳戶遭
    列為警示帳戶，於隔日即至上海銀行詢問，並請銀行行員向
    警方報案，我未向銀行掛失也未向警方報案，除了上海商業
    儲蓄銀行帳戶之外，還有中國信託銀行帳戶的存摺、提款卡
    也一起遺失云云（見98年度偵字第10995 號偵查卷第5 至第
    6 頁背面，98年度偵字第8162號偵查卷第6 頁）；於98年 3
    月17日偵訊時則供稱：我把中國信託商業銀行桃園分行帳號
    000000000000號帳戶的存摺、提款卡放在包包裡，因為家中
    曾遭過小偷，所以重要的東西都帶在身上，但不知道是怎麼
    掉的，另外連同合作金庫銀行、玉山銀行、臺灣企銀之存摺
    、提款卡都一起遺失云云（見98年度偵字第4666號卷第68至
    69頁）；後於98年5 月25日偵訊時又供稱：上海商業儲蓄銀
    行延平簡易分行帳號00000000000000號帳戶的存摺、提款卡
    遺失前是放在床旁邊的櫃子裡，該帳戶是在97年11月、12月
    間遺失的，當時帶在身上，還有中國信託銀行、合作金庫銀
    行、玉山銀行之存摺、提款卡也同時遺失云云（見98年度偵
    字第8162號偵查卷第39至40頁）；於99年1 月15日本院準備
    程序時再改稱：我平日把中國信託商業銀行桃園分行帳號00
    0000000000號帳戶、上海商業儲蓄銀行延平簡易分行帳號00
    000000000000號帳戶，連同土地銀行、合作金庫銀行帳戶的
    存摺、提款卡綁在一起，都放在隨身包包內，因為要存父親
    的退撫金，所以才把所有存摺放在身上，於98年1 月份提款
    時才發現遺失，當時是我姊夫陪我去報警云云（見本院卷第
    34至35頁、第36頁背面）；嗣於99年2 月23日本院審理時復
    改稱：我到郵局領錢發現郵局帳戶是警示帳號，我回家查看
    我的帳戶，才知道包括中國信託商業銀行桃園分行帳號0000
    00000000號帳戶、上海商業儲蓄銀行延平簡易分行帳號0000
    0000000000號帳戶等共計5 個帳戶的存摺、提款卡都遺失，
    這些帳戶的存摺、提款卡我平常都放在隨身攜帶之包包內，
    發現帳戶遺失時，的確沒有馬上報案云云（見本院卷第50頁
    背面、第52頁背面）。是依被告上開之供述可知，被告就其
    中國信託商業銀行桃園分行及上海商業儲蓄銀行延平簡易分
    行帳戶之存摺、提款卡究係於何時發現遺失，又係與何金融
    帳戶一併遺失，每日將多本帳戶置於包包內攜帶外出之原因
    ，以及知悉上開帳戶遺失後曾否向警察機關報案等節，所述
    前後反覆不一，是否屬實，已非無疑。
(2)、被告陳稱：上開中國信託商業銀行桃園分行、上海商業儲蓄
    銀行延平簡易分行帳戶以及合作金庫等多家金融帳戶之存摺
    、提款卡都放在包包裡，除了中國信託銀行帳戶比較常用外
    ，其他帳戶都有超過1 年以上沒有使用，且包包內除了存摺
    、提款卡遺失外，沒有其他東西遺失等語（見98年度偵字第
    4666號卷第68至69頁，本院卷第34頁背面），是依被告前開
    所言觀之，既上揭多家金融帳戶均久未使用，實難認有何將
    該等帳戶之存摺、提款卡每日置於隨身包包內攜進攜出之必
    要，參以被告於本院審理時並坦認：於97年12月4 日，曾將
    上開中國信託商業銀行桃園分行帳戶內之25,000元轉出至其
    郵局帳戶中等語不諱（見本院卷第52頁），經本院詢以「你
    的郵局存摺、提款卡，沒有和中國信託銀行、上海銀行帳戶
    的存摺、提款卡放在一起嗎？」，被告答稱：「沒有，我郵
    局的帳戶本來就單獨放」，再詢以「你郵局的提款卡是隨身
    攜帶嗎？」，亦答稱：「沒有，我都放在家裡，有要用的時
    候才帶在身上」等語明確（見本院卷第52頁背面），則被告
    將超過1 年以上沒有使用之上揭多本帳戶置於隨身包包內每
    日攜帶外出，就需經常用以提領款項之郵局帳戶提款卡，反
    置放於家中，顯異於常情。再者，被告於偵查中原供稱因家
    中曾遭小偷，所以重要的東西都帶在身上，並將上開中國信
    託商業銀行桃園分行、上海商業儲蓄銀行延平簡易分行帳戶
    以及合作金庫等多家金融帳戶之存摺、提款卡都放在包包裡
    等語（見98年度偵字第4666號卷第69頁），然其對於帳戶內
    尚有款項之郵局存摺、提款卡該等重要物品，竟又置於家中
    ，不隨身攜帶以防遭竊，其前後供詞顯有矛盾，復難自圓其
    說，則被告辯稱上開中國信託商業銀行桃園分行及上海商業
    儲蓄銀行延平簡易分行帳戶之存摺、提款卡係放在隨身包包
    裡遺失云云，要難採信。被告另辯稱伊於97年12月發現前開
    上海商業儲蓄銀行延平簡易分行帳戶之存摺、提款卡遺失後
    ，即主動向桃園縣政府警察局中壢分局辦案云云，惟經該局
    以98年12月5 日中警分刑字第0987045518號函復：自97年11
    月至98年1 月止，查無被告申報物品遺失之相關紀錄等語明
    確在卷（見本院卷第30頁），益證被告所辯上開帳戶之存摺
    、提款卡係遺失，伊曾主動向警方報案云云，均非屬實情。
(3)、按以提款卡提領金融帳戶內之款項，須操作自動櫃員機輸入
    正確之密碼，始能順利提領現金，以現今提款卡密碼設定之
    號數及於自動櫃員機輸入密碼錯誤達3 次即無法取出提款卡
    之設計，他人欲以隨機輸入數字號碼之方式，於一定次數內
    命中正確之密碼而領取款項，其機率實屬微乎其微。另就取
    得被告帳戶提款卡與密碼資料之詐欺集團而言，詐欺集團既
    利用該帳戶作為提領詐得款項之工具，且確有被害人因受騙
    而匯款至上開帳戶，衡情該詐欺集團當無可能選擇一隨時可
    能遭帳戶所有人掛失而無法使用之帳戶，作為收取款項之工
    具，否則，該詐欺集團已費力實施詐欺犯行未及提領詐得款
    項前，若經帳戶所有人先行將該帳戶掛失，豈非徒勞無功、
    一無所獲。衡情若非被告將上開中國信託商業銀行桃園分行
    及上海商業儲蓄銀行延平簡易分行帳戶之提款卡密碼告知他
    人，詐騙集團份子豈能輕易自該帳戶內提領金錢使用。堪認
    該詐欺集團成員非但已取得被告上開中國信託商業銀行桃園
    分行及上海商業儲蓄銀行延平簡易分行帳戶之存摺、提款卡
    ，更且已知悉正確之密碼，始能於贓款匯入後，得迅速以提
    款卡鍵入正確密碼提領。顯見被告確將上開中國信託商業銀
    行桃園分行及上海商業儲蓄銀行延平簡易分行帳戶之存摺、
    提款卡交付予某真實姓名不詳之人，並告知正確之密碼，以
    利詐欺集團成員使用該提款卡提領款項。
(4)、第查銀行、郵局之活期儲蓄存款帳戶，一般人極易申請取得
    ，個人之存款帳戶存摺、提款卡及密碼等，又關係該帳戶款
    項之存取，如非極為信任之親友有迫切使用之必要外，本可
    自行至銀行或郵局開立帳戶使用，而無向他人借用帳戶使用
    之必要；個人之帳戶存摺、提款卡，亦無任意出借、交付或
    將帳戶提款卡密碼告知予非熟識者之理。被告為智慮成熟之
    成年人，並有多年社會工作經驗，而近年來詐欺犯罪集團利
    用人頭金融帳戶以詐騙被害人從事財產犯罪之違法行為屢見
    不鮮，如提供金融帳戶予不認識之人使用，將成為他人作為
    詐欺犯罪之工具，而有幫助他人實施詐欺犯罪之可能，自難
    諉為不知，亦非全然無可預見，詎其仍將上開中國信託商業
    銀行桃園分行及上海商業儲蓄銀行延平簡易分行帳戶之存摺
    、提款卡及密碼交付予某真實姓名不詳之人，容任他人隨意
    使用該帳戶而將其帳戶作為詐欺犯罪之工具，被告主觀上顯
    有縱有人以其金融帳戶實施詐欺犯罪亦不違背其本意之幫助
    犯意，至為明確。
(三)、綜上所述，被告上開所辯，顯為卸責之詞，不足採信。本案
    事證已經明確，被告犯行堪以認定，應予依法論科。
二、按刑法上之幫助犯，雖與正犯對於犯罪有共同之認識，惟是
    以幫助之意思，對於正犯資以助力，並未參與實行犯罪構成
    要件之行為者而言。本案真實姓名不詳之成年人所組成之詐
    欺犯罪集團，就上開詐欺取財犯行，有犯意聯絡與行為分擔
    ，為共同正犯，惟被告僅係基於幫助詐欺取財意思，並僅同
    時提供其所有之上開中國信託商業銀行桃園分行、上海商業
    儲蓄銀行延平簡易分行帳戶之存摺、提款卡及密碼，供為詐
    欺集團成員不法所得款項匯入、提領之用，係提供詐欺取財
    構成要件以外之助力，而為詐欺取財罪之幫助犯。
三、是核被告所為，係犯刑法第30條第1 項前段、第339 條第 1
    項之幫助詐欺取財罪，並依刑法第30條第2 項規定，按正犯
    之刑減輕之。被告基於幫助犯意，以一同時提供2 本帳戶之
    幫助行為給予助力，詐欺集團成員則先後數次詐騙被害人乙○○、丁○○、戊○○、甲○○、己○○等人得逞數次，雖
    詐欺集團成員施行詐騙取得數名被害人之財物，就被告而言
    ，僅有一幫助行為，係一行為侵害數法益，為同種想像競合
    犯，依刑法第55條規定，應從一重之幫助詐欺取財罪處斷。
    原審基於上開事證，認被告犯行明確，且以檢察官移送併辦
    部分與本案聲請簡易判決處刑部分，係屬事實上同一之案件
    ，應為聲請簡易判決處刑之效力所及，自得併予審理，而援
    引刑法第30條第1 項前段、第2項 、第339 條第1 項、第41
    條第1 項前段（漏引第55條），刑法施行法第1 條之1 第 1
    項、第2 項前段，並審酌被告輕易提供金融帳戶供他人掩飾
    犯罪所得使用，非但增加被害人尋求救濟之困難，破壞社會
    治安，亦助長詐騙犯罪風氣，使不法份子順利取得詐欺所得
    之財物，易於逃避犯罪之查緝，併考量被告犯後態度等一切
    情狀，判處被告有期徒刑4 月，如易科罰金，以新臺幣1 千
    元折算1 日，經核認事用法均無違誤，量刑亦屬妥適，應予
    維持。上訴人即被告雖以前揭情詞置辯，惟被告所辯均不足
    採信，已詳如前述，其猶執前詞指摘原判決不當，非有理由
    ，應予駁回。
據上論斷，應依刑事訴訟法第455條之1第1項、第3項、第 368條
，判決如主文。
本案經檢察官周芝君到庭執行職務。
中    華    民    國    99    年     3    月     9    日
                  刑事第五庭  審判長法  官   潘政宏
                                    法  官   張詠晶
                                    法  官   劉淑玲
以上正本證明與原本無異。
本判決不得上訴。
                                    書記官   許婉茹
中    華    民    國    99    年    3     月    10    日
附錄本案論罪科刑法條：
中華民國刑法第339條：
意圖為自己或第三人不法之所有，以詐術使人將本人或第三人之
物交付者，處5 年以下有期徒刑、拘役或科或併科1 千元以下罰
金。
以前項方法得財產上不法之利益或使第三人得之者，亦同。
前二項之未遂犯罰之。
附表：
┌─┬────┬───────────┬───────┬──────┬────┐
│編│被害人  │詐騙時間、詐騙方法    │匯入帳戶      │匯款時間    │金額    │
│號│        │                      │              │            │        │
├─┼────┼───────────┼───────┼──────┼────┤
│1 │乙○○  │於97年12月4 日晚上6 時│中國信託商業銀│97年12月4 日│14,000元│
│  │        │38分許，撥打電話向王盈│行桃園分行帳號│晚上7 時59分│        │
│  │        │真佯稱其前在網路購物時│000000000000號│許          │        │
│  │        │，因作業疏失致重複扣款│帳戶          │            │        │
│  │        │，須依指示操作自動櫃員│              │            │        │
│  │        │機始能退款，致乙○○信│              │            │        │
│  │        │以為真，陷於錯誤，依指│              │            │        │
│  │        │示操作自動櫃員機而將款│              │            │        │
│  │        │項匯至被告之帳戶。    │              │            │        │
├─┼────┼───────────┼───────┼──────┼────┤
│2 │丁○○  │於97年12月4 日晚上8 時│中國信託商業銀│97年12月4 日│20,000元│
│  │        │30分許，撥打電話向楊舒│行桃園分行帳號│晚上10時9 分│        │
│  │        │涵佯稱其前在網路購物之│000000000000號│許          │        │
│  │        │付款方式誤設定為分期付│帳戶          ├──────┼────┤
│  │        │款，須依指示操作自動櫃│              │97年12月4日 │ 2,000元│
│  │        │員機更正，始能取消重複│              │晚上10時10分│（聲請簡│
│  │        │扣款，致丁○○信以為真│              │許          │易判決處│
│  │        │，陷於錯誤，依指示操作│              │            │刑書誤載│
│  │        │自動櫃員機而將款項匯至│              │            │為2 萬元│
│  │        │被告帳戶。待丁○○匯款│              │            │）      │
│  │        │後，旋又撥打電話對之佯│              ├──────┼────┤
│  │        │稱其操作自動櫃員機方式│              │97年12月4 日│30,000元│
│  │        │有誤，遭駭客入侵，須將│              │晚上10時14分│        │
│  │        │款項全數領出匯至指定之│              │許          │        │
│  │        │帳戶，致丁○○信以為真│              │            │        │
│  │        │，陷於錯誤，而依指示將│              │            │        │
│  │        │款項匯至被告之帳戶內。│              │            │        │
├─┼────┼───────────┼───────┼──────┼────┤
│3 │戊○○  │於97年12月4 日晚上9 時│中國信託商業銀│97年12月4 日│30,000元│
│  │        │10分許，撥打電話向趙浚│行桃園分行帳號│晚上10時12分│        │
│  │        │傑佯稱其前在金石堂網路│000000000000號│許          │        │
│  │        │書局購物時，因付款方式│帳戶          ├──────┼────┤
│  │        │誤設定為分期付款，須依│              │97年12月4 日│15,000元│
│  │        │指示操作自動櫃員機始能│              │晚上10時14分│        │
│  │        │取消重複扣款，致戊○○│              │許          │        │
│  │        │信以為真，陷於錯誤，依│              │            │        │
│  │        │指示操作自動櫃員機，而│              │            │        │
│  │        │將款項匯至被告帳戶。  │              │            │        │
├─┼────┼───────────┼───────┼──────┼────┤
│4 │己○○  │於97年12月4 日晚上6 時│上海商業儲蓄銀│97年12月4 日│24,567元│
│  │        │30分許，撥打電話向簡麗│行延平簡易分行│晚上6 時48分│        │
│  │        │芬佯稱其前在東森購物頻│帳號0000000000│許          │        │
│  │        │道購物時，因簽收單據誤│3581號        ├──────┼────┤
│  │        │載，將於其名下所有帳戶│              │97年12月4 日│29,989元│
│  │        │扣款，須依指示操作自動│              │晚上6 時56分│        │
│  │        │櫃員機，始能取消重複扣│              │許          │        │
│  │        │款，致己○○信以為真，│              │            │        │
│  │        │陷於錯誤，依指示操作自│              │            │        │
│  │        │動櫃員機，而將款項匯至│              │            │        │
│  │        │被告帳戶。            │              │            │        │
├─┼────┼───────────┼───────┼──────┼────┤
│5 │甲○○  │於97年12月4 日晚上6 時│上海商業儲蓄銀│97年12月4 日│29,985元│
│  │        │許，撥打電話向甲○○佯│行延平簡易分行│晚上6 時39分│        │
│  │        │稱其前在東森購物頻道購│帳號0000000000│許          │        │
│  │        │物時，因付款方式誤設定│3581號        │            │        │
│  │        │為分期付款，須依指示操│              │            │        │
│  │        │作自動櫃員機，始能取消│              │            │        │
│  │        │重複扣款，致甲○○信以│              │            │        │
│  │        │為真，陷於錯誤，依指示│              │            │        │
│  │        │操作自動櫃員機，而將款│              │            │        │
│  │        │項匯至被告帳戶。      │              │            │        │
└─┴────┴───────────┴───────┴──────┴────┘

司法院資訊處製作；財團法人民間司法改革基金會備份。
